最高法院民事裁定                              八十八年度台上字第二五五六號
    上  訴  人  甲○○
    被 上訴 人  高雄縣警察局
    法定代理人  洪勝
    訴訟代理人  林伯祥律師
                李偉如律師
右當事人間請求遷讓房屋等事件，上訴人對於中華民國八十七年十一月二十三日台灣
高等法院高雄分院第二審判決（八十七年度上字第九四號），提起上訴，本院裁定如
左：
    主  文
上訴駁回。
第三審訴訟費用由上訴人負擔。
    理  由
按對於第二審判決上訴，非以其違背法令為理由，不得為之，民事訴訟法第四百六十
七條定有明文。依同法第四百六十八條規定，判決不適用法規或適用不當者，為違背
法令。而判決有同法第四百六十九條所列各款情形之一者，為當然違背法令。是當事
人提起上訴，如依民事訴訟法第四百六十八條規定，以第二審判決有不適用法規或適
用法規不當為理由時，其上訴狀或理由書應有具體之指摘，並揭示該法規之條項或其
內容。若係成文法以外之法則，應揭示該法則之旨趣。倘為司法院解釋、或本院之判
例，則應揭示該判解之字號或其內容。如以民事訴訟法第四百六十九條所列各款情形
為理由時，其上訴狀或理由書，應揭示合於該條款之事實。上訴狀或理由書如未依此
項方法表明者，即難認為已對第二審判決之違背法令有具體之指摘，其上訴自難認為
合法。本件上訴人對第二審判決提起上訴，雖以該判決違背法令為由，惟核其上訴理
由狀所載內容，係就原審取捨證據、認定事實之職權行使，指摘其為不當，並就原審
已論斷者，泛言未論斷，而非具體說明其有何不適用法規或適用法規不當之情形，並
揭示該法規之條項或其內容，及合於民事訴訟法第四百六十九條所列各款之事實，難
認對該判決之如何違背法令已有具體之指摘，依首揭說明，應認其上訴為不合法。次
按第二審法院以訴為非變更或無追加之裁判不得聲明不服，此觀民事訴訟法第四百六
十三條準用第二百五十八條之規定自明。無論其說明之理由如何，均無許當事人聲明
不服之餘地。原審認被上訴人起訴主張系爭房屋及地上物為其所有，本於所有權作用
，請求上訴人遷讓交還系爭建物，於原審更正主張系爭房屋及地上物為高雄縣所有，
由其管理使用行使所有人之權利請求上訴人遷讓交還，僅係更正事實上或法律上之陳
述，其訴並未變更，依民事訴訟法第二百五十六條第一款、第四百四十六條第一項但
書規定無須經上訴人同意，而為上訴人敗訴判決，原審既認本件訴訟並無變更，依首
揭說明上訴人自不得執以聲明不服，上訴人據以指摘原判決違背法令，顯有誤會，附
予明。
據上論結，本件上訴為不合法。依民事訴訟法第四百八十一條、第四百四十四條第一
項、第九十五條、第七十八條，裁定如主文。
中      華      民      國    八十八    年      十      月    二十二    日
                              最高法院民事第七庭
                                  審判長法官  謝  正  勝
                                        法官  劉  福  來
                                        法官  吳  麗  女
                                        法官  陳  淑  敏
                                        法官  黃  義  豐
      右正本證明與原本無異
                                              書  記  官
中      華      民      國    八十八    年     十一     月      五      日
